【裁判字號】    98,易,1218
【裁判日期】    990624
【裁判案由】    恐嚇取財等
【裁判全文】
臺灣桃園地方法院刑事判決            98年度易字第1218號
公  訴  人  臺灣桃園地方法院檢察署檢察官
被      告  丙○○
上列被告因恐嚇取財等案件，經檢察官聲請以簡易判決處刑（98
年度偵字第12489 號），本院認不宜以簡易判決處刑，改依通常
程序審理，判決如下：
    主  文
丙○○無罪。
    理  由
一、本件聲請簡易判決處刑意旨略以：被告丙○○於民國98年5
    月20日，在臺北縣樹林市○○街199 之號其不知情之友人文
    清住處，發現乙○○飼養鴿子之鴿舍內，飛來戊○○進行放
    飛訓練賽鴿1 隻，竟萌生不法所有之意圖，徒手竊取該賽鴿
    ，再依該賽鴿腳環所載之電話號碼，於同日下午3 時21分許
    ，以0000000000門號撥打電話予戊○○恐嚇其須以新臺幣（
    下同）2,500 元至香山交流道贖鴿，致戊○○心生畏懼，依
    約前往並交付2,500 元予丙○○，嗣於98年5 月22日上午11
    時30分許，丙○○在臺北縣樹林市○○街62號前為警查獲，
    並扣得門號0000000000之手機1 支，因認被告涉犯刑法第
    320 條第1 項之竊盜罪及第346 條第1 項之恐嚇取財罪嫌等
    語。
二、按按犯罪事實應依證據認定之，無證據不得認定犯罪事實；
    不能證明被告犯罪者，應諭知無罪之判決。刑事訴訟法第15
    4 條第2 項及第301 條第1 項，分別定有明文。次按認定不
    利於被告之事實，需依積極證據，苟積極證據不足為不利於
    被告事實之認定時，即應為有利於被告之認定，更不必有何
    有利之證據；又事實之認定應憑證據，如未能發現相當證據
    ，或證據不足以證明，自不能以推測或擬制之方法，以為裁
    判基礎；此所謂認定犯罪事實之積極證據，係指適合於被告
    犯罪事實之認定之積極證據而言，雖不以直接證據為限，間
    接證據亦包括在內；然而無論直接或間接證據，其為訴訟上
    之證明，須於通常一般之人均不致有所懷疑，而得確信其為
    真實之程度者，始得據為有罪之認定，倘其證明尚未達到此
    一程度，而有合理之懷疑存在時，致使無從形成有罪之確信
    ，根據「罪證有疑、利於被告」之證據法則，即不得遽為不
    利被告之認定（最高法院30年上字第816 號、29年上字第
    3105號、40年台上字第86號及76年台上字第4986號判例意旨
    參照）。
三、證據能力部分：
    按被告以外之人於審判外之陳述，雖不符前4 條之規定，而
    經當事人於審判程序同意作為證據，法院審酌該言詞陳述或
    書面陳述作成時之情況，認為適當者，亦得為證據；當事人
    、代理人或辯護人於法院調查證據時，知有第159 條第1 項
    不得為證據之情形，而未於言詞辯論終結前聲明異議者，視
    為有前項之同意，刑事訴訟法第159 條之5 就此定有明文。
    而本案所引用之供述證據，經本院依法踐行調查證據程序，
    公訴人、被告均不爭執各該供述證據之證據能力，且迄本院
    言詞辯論終結前未就供述證據之證據能力聲明異議，又查無
    依法應排除其證據能力之情形，是後述所引用供述證據之證
    據能力均無疑義，依法自有證據能力，均得作為本案證據，
    先予敘明。
四、本件檢察官認被告涉犯上開犯行，無非係以證人戊○○於警
    詢中之證詞為主要依據。訊之被告堅詞否認有何竊盜及恐嚇
    取財之犯行，並以：98年5 月20日伊至友人乙○○住處泡茶
    時，見有賽鴿飛到乙○○的鴿舍，伊即依照賽鴿腳環上的電
    話撥打予賽鴿的主文甲○○，甲○○請伊送至香山交流道交
    予戊○○，並允諾將貼補油錢2500元等語。本院經查：
  (一)被告有於98年5 月22日上午11時30分許，攜甲○○所有之賽
    鴿1 支至香山交流道，除將該賽鴿交予甲○○之員工戊○○
    外，並取得戊○○所交付之2,500 元等情，業據被告供承在
    卷，核與證人戊○○於警詢及本院審理時證述相符，自信屬
    實。
  (二)而就該賽鴿何來乙節，被告於偵查及本院準備程序時均陳稱
    ：伊朋友乙○○在樹林的山上有鴿舍，伊去乙○○哪裡泡茶
    ，該賽鴿是自行飛到乙○○的鴿舍，伊依該賽鴿腳環上的電
    話聯絡鴿主等語，證人乙○○於本院審理時證稱：伊在大棟
    山靠近兔仔坑附近有養放山雞，因為興趣所以也有養鴿子，
    但鴿舍沒有在管理，任由鴿子自由進出，鴿舍偶而會有多一
    、兩隻鴿子進來，伊經營養雞場2 年半左右的時間，被告去
    過該處約10次左右，被告有抓過2 次鴿子，其中1 次還是拿
    黑色的鴿子等語明確，證人乙○○所述確與被告所述相符，
    再參酌證人即賽鴿之鴿主甲○○於本院審理時就本案鴿子的
    品種為何，證稱：「是黑色的玻拉」等語明確，亦與證人乙○○前揭所述相吻合，公訴檢察官於99年6 月4 日所提出之
    補充理由書亦於犯罪事實欄載明被告係於98年5 月20日在乙○○住處取得鴿子，有臺灣桃園地方法院檢察署檢察官補充
    理由書1 份在卷足憑，是綜合上情以觀，被告稱：該賽鴿是
    自行飛到乙○○的鴿舍內乙節，非屬虛妄，應值採信。
  (三)而被告於取得該賽鴿後即依該賽鴿腳環上所留之電話與鴿主
    甲○○聯絡，就其二人聯絡之內容為何乙節，證人甲○○於
    本院審理時證稱：98年5 月20日時，伊人在國外，伊與戊○○在新竹養的鴿子可能和其他鴿子飛到北部別人的地方，有
    人打電話告訴伊撿到伊的鴿子，對方說他要放回來，伊和對
    方說那隻鴿子是小鴿子，你放了牠飛不回來，伊請對方開車
    把鴿子送下來，伊會貼補對方油錢2,500 元，伊跟對方說到
    香山時，打電話和戊○○聯絡，伊有留戊○○的電話給對方
    ，伊也有和戊○○說等看到鴿時，給對方2,500 元等語明確
    ；至於2,500 元是如何計算得出，證人甲○○證稱：「對方
    說他在北部，我計算來回車程，大約需要1700元，但是依照
    我們的習慣，如果鴿子是我們自己去抓回來，也要準備伴手
    禮，就是大衛杜夫香煙壹條，價格大約是八百元」等語明確
    ，而證人戊○○於本院審理時亦證稱：當天伊老板甲○○打
    電話給伊表示鴿子到別人的鴿舍，伊老板說請對方把鴿子送
    到香山交流道，也要貼人家油錢，2,500 元是老板甲○○決
    定的，因為從桃園到香山也要貼人家油錢，外加香煙一條大
    約是八、九百元等語明確，是由證人甲○○、戊○○前揭所
    述可知，被告於取得該隻賽鴿後，即致電予甲○○告知拾獲
    鴿子並詢問如何返還乙事，係甲○○主動要求被告將該鴿子
    送至香山交流道，被告並未出言恐嚇，況2,500 元之代價亦
    係甲○○審酌交通費用及謝禮等情後主動提出，是綜合上情
    以觀，被告自始即無將該賽鴿據為己有之意，且亦未曾出言
    恫嚇甲○○或為任何惡害之通知，故自難認被告有何不法所
    有之意圖。況參酌證人甲○○於本院審理中陳稱本案之賽鴿
    是黑色玻拉，市價約新臺幣5 、6 萬元，是養鴿子的人都可
    以看得出來等語，足徵本案之賽鴿價值不斐，倘被告本即欲
    藉此勒贖甲○○，其對該賽鴿之價值當有所認識，其理應主
    動向甲○○要求與該賽鴿身價相符之高額贖款，豈有可能於
    甲○○提出區區2,50 0元之代價即應允之，且尚須耗費時間
    、精力親自從北部將該賽鴿送自香山之理？此益徵被告確純
    係協助甲○○將賽鴿送回，除收取來回之油錢、費用及甲○○所交付之謝禮外，要無任何不法所有之意圖甚明。
  (四)至檢察官雖舉出證人戊○○於警詢中之陳述，認被告有竊盜
    及恐嚇取財之犯行，然觀諸證人戊○○於警詢中之陳述，其
    自始即陳明對方是撥打老板甲○○之電話，因甲○○人在國
    外，所以向對方留下伊電話方便聯絡交付贖款等語明確，且
    於警方詢問對方是如何恐嚇、交付贖款？證人戊○○答以：
    對方撥打0000-000000 伊所使用之話，伊告訴他在新竹市○○○○道附近中華路6 段點將鴿舍前，對方駕駛7961-VU 號
    白色自小客車，由一名年約40歲左右之成年男子，提著一只
    塑膠鴿籠，當時伊在等候他，該男子趨前，伊便問多少錢，
    對方就說新臺幣2,500 元，伊就當場交付給對方新臺幣2,
    500 元等語明確，是由證人戊○○於警詢中之證述可知，被
    告自始聯絡之對象即係甲○○，戊○○僅係依甲○○之指示
    前往香山交流道交付款項予被告並取回賽鴿，且被告未對戊○○為任何恐嚇之言語甚明，是縱戊○○於警詢中曾表明欲
    對被告提起竊盜、恐嚇取財之告訴，然實亦難單憑此即遽認
    被告確有竊盜、恐嚇之舉。況證人戊○○及甲○○於本院審
    理時均陳明，其等並無對被告提出告訴之意，而何以警方會
    對戊○○筆錄乙節，依證人即製作戊○○筆錄之新竹市警察
    局刑警大隊偵三隊警員丁○○於本院審理時證稱：「本件是
    戊○○在交付贖款時，有告知香山區養鴿協會的會長己○○
    ，戊○○有去找己○○，己○○說交付贖款是在他家附近，
    交付贖款後，己○○有跟我們說被害人有交付贖款的情事，
    後來我們就去對被害人製作筆錄」及「戊○○當時是有提告
    訴，但他是代人訓練鴿子，鴿主當時人在大陸，鴿主我們沒
    有辦法聯絡」等語，是由證人丁○○前揭證述可知，其等全
    係經由己○○轉述始知上情，且其等未曾與實際與被告電話
    聯絡之鴿主甲○○取得聯繫甚明，而證人己○○於本院審理
    時就案發經過係證稱：當時係在路上碰到戊○○（綽號「阿
    興」），戊○○說鴿子被人家網走，他是外地人怕會有事情
    ，所以找伊陪，戊○○只有說二千五百元，但沒有說是誰開
    的價，後來是因為新竹警察破獲另一擄鴿集團，因為另一案
    件之被害人與伊熟識，所以邀伊一起過去做筆錄，伊見到丁○○警員，就主動告知此事等語，是依證人己○○上開證詞
    可知，其僅係於路上與戊○○偶遇，即應戊○○之邀陪同前
    往香山交流道交付2500元予被告並領回本案之賽鴿，然其對
    於被告與鴿主甲○○聯絡之經過全然不知，即貿然告知警方
    本案亦屬擄鴿勒贖，此實僅屬己○○個人臆測，自不得執為
    不利被告之認定，且參酌證人戊○○於警詢中之筆錄，亦未
    提及被告有何恫嚇或惡害通知之舉等情，均已如前述，是本
    件證人戊○○於警詢中之陳述，實不足以認定被告確有如檢
    察官所述之竊盜及恐嚇取財之犯行。
  (五)至證人己○○於本院調查時雖證稱：98年5 月20日至陪戊○○去取回鴿子時，戊○○有說鴿子中了，被人家網走，很倒
    楣，行話中擄鴿勒贖都是用鴿子中了來表示，擄鴿勒贖案件
    中一隻鴿子通常都是用1,500 元到3,000 元來贖回等語，然
    戊○○並非實際與被告聯絡之人，且公訴檢察官亦不否認該
    賽鴿係自行飛到乙○○鴿舍而非遭被告網走，均已如前述，
    己○○前開證述又係轉述戊○○之陳述，是其所為之證述，
    有無失真，已非無疑，況證人己○○上開證述，亦僅係其個
    人曾有之經歷，本院自不得單憑證人己○○個人之推斷，即
    遽認被告有何竊盜及擄鴿勒贖之犯行。
六、綜上所述，公訴人提出之證據均無足證明被告有何竊盜及恐
    嚇取財之犯行。此外，本院復查無其他積極證據足資證明被
    告有公訴意旨所指之上開犯行，揆諸首揭法條及判例意旨說
    明，既不能證明被告犯罪，自應依法諭知被告無罪之判決。
七、本件檢察官原聲請以簡易判決處刑，惟經本院認有刑事訴訟
    法第451 條之1 第4 項但書第3 款所定之情形，依同法第45
    2 條之規定，本件爰改依通常程序審判之，亦併此敘明之。
據上論斷，應依刑事訴訟法第452 條、第301 條第1 項，判決如
主文。
中    華    民    國    99    年    6     月    24    日
                        臺灣桃園地方法院刑事第二庭
                              審判長法   官   徐培元
                                    法   官   張詠惠
                                    法   官   柯姿佐
以上正本證明與原本無異
如不服本判決應於判決書送達之翌日起10日內，向本院提出上訴
狀（應附繕本）。
                                    書記官  林舒涵
中    華    民    國    99    年    6     月    28    日

司法院資訊處製作；財團法人民間司法改革基金會備份。
